【裁判字號】    97,台上,1004
【裁判日期】    970313
【裁判案由】    常業竊盜
【裁判全文】
最高法院刑事判決            九十七年度台上字第一００四號
上  訴  人  甲○○
上列上訴人因常業竊盜案件，不服台灣高等法院台南分院中華民
國九十四年三月二十四日第二審判決（九十四年度上訴字第六八
號，起訴案號：台灣雲林地方法院檢察署九十一年度偵字第一八
七四、一九七三、四０一二、四０一三、四０一四號），提起上
訴，本院判決如下：
    主  文
上訴駁回。
    理  由
按刑事訴訟法第三百七十七條規定：上訴於第三審法院，非以判
決違背法令為理由，不得為之。是提起第三審上訴，應以原判決
違背法令為理由，係屬法定要件。如果上訴理由書狀並未依據卷
內訴訟資料，具體指摘原判決不適用何種法則或如何適用不當，
或所指摘原判決違法情事，顯與法律規定得為第三審上訴理由之
違法情形，不相適合時，均應認其上訴為違背法律上之程式，予
以駁回。本件原判決認定上訴人甲○○係欽玉砂石有限公司（下
稱欽玉公司）負責人，於雲林縣西螺鎮○○段河川地，設有西螺
砂石廠，因違法堆置砂石，經經濟部水利處第四河川局（下稱第
四河川局）函令，應於民國九十年五月一日前，將堆置砂石清除
完畢，上訴人未依限清除，第四河川局遂於九十一年五月十一日
再函欽玉公司將執行強制拆除，限於同年五月二十日前，將場內
私人物品搬離。上訴人乃向第四河川局陳情願自行清運，第四河
川局乃於同年六月十三日至現場會勘，測得清運範圍及數量（場
內砂石原料含進料台及成品，計一萬二千餘立方公尺），限上訴
人於文到後始得施工，並於同年七月二十日前清除完畢。詎上訴
人乘此機會，明知第四河川局同意其自行清除範圍已確定，竟意
圖為自己不法之所有，先於文到後某日，僱用不知情挖土機及砂
石車司機，故意超越清除範圍，擅於場區東北側開挖，形成地面
不規則坑洞（原判決附圖一所示Ａ１區域，下稱Ａ１區域），盜
採砂石數量約四四六四立方公尺，經洗選絞碎後，出售牟利，以
之為常業，迄同年七月十五日始為警查獲。嗣於同年七月間，上
訴人將欽玉公司結束營業，並將該公司麥寮廠頂讓予顏文良（另
案審理）。詎上訴人承前常業竊盜之犯意，又與顏文良、潘金興
、吳勝陽自同年十一月六日起，由顏文良僱用上訴人、潘金興、
吳勝陽，在同縣崙背鄉豐榮村大庄堤防內，河川區域線外「貓兒
干段」四九三之一四一，屬國有財產局未登錄土地上，設立新廠
區，分別由上訴人及吳勝陽駕駛挖土機，潘金興駕駛砂石車，在
上開地點開挖，竊得一八四點八立方公尺土石得逞等情。因而維
持第一審關於論處上訴人以犯竊盜為常業罪刑之判決，駁回其在
第二審之上訴，已綜核全部卷證資料，詳加斟酌論斷，敘明其所
憑之證據及認定之理由，而以上訴人否認犯罪所持之辯解為不足
採，予以指駁綦詳，俱有卷存之證據資料可資覆按。從形式上觀
察，並無判決違背法令之情形存在。查證據之取捨及其證明力之
判斷，屬於事實審法院之職權，苟其所為之判斷，並不違背經驗
法則及論理法則，即不能任意指為違背法令，而執為合法之第三
審上訴理由。而認定犯罪事實所憑之證據，並不以直接證據為限
，間接證據亦包括在內，審理事實之法院綜合卷內之直接、間接
證據，本於推理作用，得確信其為真實之程度者，即非不得據之
為有罪之認定。原判決論處上訴人常業竊盜罪刑，係綜合上訴人
及同案被告潘金興、吳勝陽之部分自白，證人莊廣年、曾凱鑫、
王朝利、王國屏、邱聖欣  許炳昆、蘇明德之證詞，測量圖、照
片、第四河川局函、勘驗筆錄、會勘紀錄表等直接、間接證據，
本於推理作用，確信其為真實之程度，而為有罪之認定，並非單
採卷附照片為論斷之依據，其採證並無違背證據法則。其中關於
卷附編號三之一、三之二之照片，究為上訴人盜採砂石之Ａ１區
域，抑為Ａ２區域？上訴人有無在卷附編號三之五、三之六、五
之十五、五之十六之照片內盜採砂石？上訴人盜採砂石之數量若
干？此均係事實認定之問題，為原審取捨證據及證據證明力判斷
職權之合法行使，其所為判斷，尚無悖乎一般經驗法則，自不得
指為違法。況所指三之一、三之二照片與五之五、五之六照片，
雖同有工寮建物，惟所攝位置及遠近均有不同（由工寮詳細構造
可查），顯然兩者並非同一地點（即一為Ａ１，一為Ａ２），上
訴意旨所指與卷證不符。次查刑事訴訟法所稱依法應於審判期日
調查之證據，係指與待證事實有重要關係，在客觀上顯有調查必
要性之證據而言，故其範圍並非漫無限制，必其證據與判斷待證
事實之有無，具有關連性，得據以推翻原判決所確認之事實，而
為不同之認定，若僅係枝節性問題，或所證明之事項已臻明瞭，
當事人聲請調查之證據，僅在延滯訴訟，甚或就同一證據再度聲
請調查，自均欠缺其調查之必要性，原審未依聲請為無益之調查
，皆無違法可言；又證人已由法官合法訊問，且於訊問時予當事
人詰問之機會，其陳述明確別無訊問之必要者，不得再行傳喚，
刑事訴訟法第一百九十六條定有明文。按上訴人盜採砂石之位置
及數量，已經證人莊廣年測量明確，並經原審履勘現場拍攝照片
屬實，有卷附測量圖及勘驗筆錄在卷可稽，第一審審判中，證人
莊廣年已經法官合法訊問，且於訊問時予上訴人、檢察官詰問之
機會，上訴人就證人莊廣年證述之內容表示無意見（第一審卷(一)
第一九四頁至第一九六頁），其陳述明確別無訊問之必要，上訴
人就同一證據再度聲請傳喚莊廣年並請求履勘現場，自均欠缺其
調查之必要性，原審未依聲請為無益之調查，尤無違誤之處。上
訴意旨置原判決上開明確論斷於不顧，對原審取捨證據及證據證
明力判斷之審判職權行使，任憑己見，或就同一證據資料為相異
之評價，或就不影響於判決本旨事項再為事實上之爭辯，均與法
律規定得為第三審上訴理由之違法情形，不相適合，其上訴為違
背法律上之程式，應予駁回。
據上論結，應依刑事訴訟法第三百九十五條前段，判決如主文。
中    華    民    國  九十七  年    三    月   十三   日
                      最高法院刑事第十二庭
                          審判長法官  花  滿  堂
                                法官  黃  正  興
                                法官  陳  東  誥
                                法官  林  錦  芳
                                法官  郭  毓  洲
      本件正本證明與原本無異
                                      書  記  官
中    華    民    國  九十七  年    三    月   十四   日
                                                      Ｅ


司法院資訊處製作；財團法人民間司法改革基金會備份。
